臺灣高等法院刑事裁定　　　　　　　　 100年度抗字第434號
抗　告　人
即　被　告　丁岩鋒
上列抗告人因強盜案件，不服臺灣板橋地方法院中華民國一百年
四月十一日所為駁回聲請具保停止羈押之裁定（一００年度聲字
第一一一六號），提起抗告，本院裁定如下：
    主  文
抗告駁回。
    理  由
一、原裁定意旨略以：抗告人即被告丁岩鋒因加重強盜案件，經
    原審訊問後，認其所涉犯刑法第三百三十條第一項之最輕本
    刑為五年以上有期徒刑之重罪，犯罪嫌疑重大，且對於社會
    治安有高度危險性，認有羈押之必要，且因尚有共犯在逃，
    而於民國一百年二月二十四日依刑事訴訟法第一百零一條第
    一項第二款、第三款規定，予以執行羈押並禁止接見通信（
    於一百年四月八日宣判後，原審認無繼續禁止其接見通信之
    必要，已解除禁止接見通信之限制）。被告丁岩鋒雖其自始
    坦承不諱，且非主謀，事後指認共犯，犯後態度良好為由聲
    請裁定准予具保停止羈押，惟按刑事訴訟程序關於被告羈押
    之執行，係為確保國家司法權對犯罪之追訴處罰及保障社會
    安寧秩序而採取之必要手段，與受處分人個人自由難免衝突
    ，不能兩全。而被告丁岩鋒所犯罪行，經原審審理後，認定
    所犯係刑法第三百三十條第一項結夥三人以上、攜帶兇器、
    於夜間侵入住宅之加重強盜罪，業於一百年四月八日以一０
    ０年度訴字第三八七號判處有期徒刑九年六月在案，犯行顯
    屬重大，況且案件尚未確定，須確保其於上訴審到庭接受審
    判及案件確定後之執行，再衡酌被告丁岩鋒犯案情節對於社
    會安寧秩序之維護，仍認其羈押之原因及必要性均仍存在，
    且無從因具保而使消滅，經權衡考量，比較法益保障之迫切
    性及優越性，認為本件聲請尚難准許，應予駁回等語。
二、抗告意旨略以：（一）按刑事訴訟法第一百零一條第一項第
    三款規定，於被告犯該款規定之罪，犯罪嫌疑重大，且有相
    當理由認有逃亡、湮滅、偽造、變造證據或勾串共犯或證人
    之虞，非予羈押，顯難進行追訴、審判或執行者，得羈押之
    ，司法院大法官會議解釋第六六五號參照，準此，不得以重
    罪為羈押唯一理由，尚需有相當理由認有滅證或逃亡之虞。
    二、查本案於民國一百年四月八日經原審審結、宣判，認被
    告丁岩鋒無繼續禁止接見之必要，予以解除禁止接見及通信
    ，退言之，自可認被告丁岩鋒無勾串犯人或證人之虞，且本
    案業於一百年四月八日審結，證據保全業已達成，被告丁岩
    鋒自無滅證、偽造、變造證據之疑慮。（二）本案被告丁岩
    鋒其犯罪目的、手段、實施犯罪過程所扮演角色及地位，業
    據同案被告廖健竺及李哲宇於一百年一月九日偵訊時證稱係
    李哲宇邀被告前往處理債務，核與被告所述相符，同日偵卷
    更可證被告丁岩鋒與同案被告廖健竺、李哲宇皆於出發時抵
    達現場前，主觀意思皆只認識到要去處理債務，其餘共犯皆
    是同案共犯祝壽康找來之人，同案被告祝壽康、康龍輝係由
    廖健竺提供警方個資，被告於警訊配合指認，其餘共犯，被
    告確不認識，而同案共犯祝壽康與康龍輝迄今已三個餘月未
    能傳拘到案，是否將渠等未到案之不利益歸於到案之被告丁
    岩鋒，不無疑義。（三）所謂有逃亡之虞，必需事實上足認
    被告釋放後確有逃亡之危險，本案並無任何積極事證可認被
    告丁岩鋒有逃亡之虞，被告自案發被捕後，警詢、偵查以迄
    移審均坦承犯行，自白犯罪，並無畏罪強辯之情，被告丁岩
    鋒深有悔悟，更無任何積極證據足以認本件如以對被告處以
    具保，限制住居等強制處分無法確保國家司法權對犯罪之追
    訴處罰，且繼續羈押被告更不免與受處分人個人自由產生衝
    突，為此提出抗告云云。
三、按被告經法官訊問後，認為犯罪嫌疑重大，而有下列情形之
    一，非予羈押，顯難進行追訴、審判或執行者，得羈押之︰
    （一）逃亡或有事實足認為有逃亡之虞者。（二）有事實足
    認為有湮滅、偽造、變造證據或勾串共犯或證人之虞者。（
    三）所犯為死刑、無期徒刑或最輕本刑為五年以上有期徒刑
    之罪者，刑事訴訟法第一百零一條第一項定有明文。又按羈
    押被告之目的，在於確保訴訟程式之進行、確保證據之存在
    、真實及確保刑罰之執行，而被告有無羈押之必要，及羈押
    後其原因是否仍然存在，有無繼續羈押之必要，應否延長羈
    押，均屬事實認定之問題，法院有依法認定裁量之職權，自
    得就具體個案情節予以斟酌決定，如就客觀情事觀察，法院
    許可羈押之裁定在目的與手段間之衡量並無明顯違反比例原
    則情形，即無違法或不當可言，且關於羈押原因之判斷，尚
    不適用訴訟上之嚴格證明原則，而應適用自由證明程式。次
    按次按羈押之目的，除在於確保刑事偵查、審判程序之完成
    外，另亦有刑事執行保全之目的（詳最高法院九十八年度台
    抗字第四０五號裁定參照）。
四、經查：
（一）司法院釋字第六六五號解釋認刑事訴訟法第一百零一條第
      一項第三款規定，於被告犯該款規定之罪，犯罪嫌疑重大
      ，且有相當理由認為有逃亡、湮滅、偽造、變造證據或勾
      串共犯或證人之虞，非予羈押，顯難進行追訴、審判或執
      行者，得羈押之。於此範圍內，該條款規定符合憲法第二
      十三條之比例原則，與憲法第八條保障人民身體自由及第
      十六條保障人民訴訟權之意旨，尚無牴觸，惟倘單以犯重
      罪作為羈押要件，除可能背離羈押應係不得已之最後手段
      性外，對被告武器平等與充分防禦權行使之限制，亦有違
      背比例原則之虞，更因無異刑罰之預先執行，違背無罪推
      定原則所禁止對未經判決有罪確定之被告執行刑罰，及禁
      止僅憑犯罪嫌疑就施予被告類似刑罰措施之精神。考諸上
      揭第三款規定之法理，實係因被告所犯為死刑、無期徒刑
      或最輕本刑為五年以上有期徒刑之罪，可以預期將受重刑
      宣判，其為規避刑罰執行而妨礙追訴、審判程序進行之可
      能性增加，國家刑罰權有難以實現之危險，是為防免其實
      際發生，在此維持重大之社會秩序及增進重大公共利益限
      度內（憲法第二十三條），乃具有正當性。從而，基於憲
      法保障人民身體自由之意旨，被告犯上開重罪條款且嫌疑
      重大者，仍應有相當理由認為其有逃亡、湮滅、偽造、變
      造證據或勾串共犯或證人等之虞，法院斟酌命該被告具保
      、責付或限制住居等侵害較小之手段，均不足以確保追訴
      、審判或執行程序之順利進行，此際予以羈押，方堪稱係
      屬維持刑事司法權有效行使之最後必要手段。旨揭大法官
      會議之解釋文已經指明刑事訴訟法第一百零一條第一項第
      三款之羈押事由，必須具備有「相當理由」之要件，始符
      合憲法規範之要求。大法官理由既謂「相當理由」，即與
      同條項第一款、第二款法律條文所規定之「有事實足認有
      ．．．之虞」之要件有所不同。兩者之區別，可以顯現在
      所要求證明度高低的差異上，亦即刑事訴訟法第一百零一
      條第一款、第二款之羈押事由，必須國家機關所提出被告
      有逃亡、滅證之虞的具體事實，經綜合評估個案有利及不
      利被告的一切事證後，能達到明白有力（clear and conv
      incing）之證明度，但在第三款情形相關事證不用證明至
      明白有力的證明度，而只要綜合個案具體情況，可堪認定
      被告逃亡滅證的可能性高於不逃亡滅證的可能性即可，或
      稱為優勢之證明。亦即「重罪常伴有逃亡、滅證之高度可
      能，係趨吉避凶、脫免刑責、不甘受罰之基本人性，倘一
      般正常之人，依其合理判斷，可認為該犯重罪嫌疑具有逃
      亡或滅證之相當或然率存在，即已該當『相當理由』之認
      定標準，不以達到充分可信或確定程度為必要。以量化為
      諭，若依客觀、正常之社會通念，認為其人已有超過百分
      之五十之逃亡、滅證可能性者，當可認為具有相當理由認
      為其有逃亡、滅證之虞」（詳最高法院九十八年度台抗字
      第六六八號裁定意旨參照）。
（二）本件被告丁岩鋒所犯加重強盜罪，係法定本刑五年以上有
      期徒刑之罪，又被告丁岩鋒所犯之前揭加重強盜罪，並經
      臺灣板橋地方法院於一百年四月八日以一００年度訴字第
      三八七號判決判處被告丁岩鋒有期徒刑九年六月，且本案
      被告丁岩鋒亦自承其自警詢、偵查及原審審理中均坦承不
      諱，足見其犯罪嫌疑確屬重大，參酌重罪常伴有逃亡、滅
      證之高度可能，係趨吉避凶、脫免刑責、不甘受罰之基本
      人性，綜合本案具體情況，堪認定被告丁岩鋒逃亡的可能
      性高於不逃亡的可能性，另佐以被告丁岩鋒亦自承該案尚
      有共犯祝壽康與康龍輝在逃，是本件被告丁岩鋒顯具備刑
      事訴訟法第一百零一條第一項第二款、第三款之羈押原因
      ，故上開抗告理由以「不得以犯重罪為羈押之唯一要件」
      ，及「原審既已解除被告丁岩鋒之禁止接見及通信，故無
      勾串證人之虞」云云，尚無理由。
（三）至被告丁岩鋒雖以其自始坦承不諱，並無事實足認被告丁
      岩鋒有逃亡之情，惟觀諸被告丁岩鋒係觸犯最輕本刑五年
      以上有期徒刑的重罪，並經原審判處有期徒刑九年六月，
      因重罪相較於輕罪而言，被告丁岩鋒可能受到的刑罰制裁
      較為嚴厲，逃亡誘因隨之增加，為確保訴訟程序，包括裁
      判後執行程序的遂行，有羈押之必要，實難期待以具保或
      限制住居代替羈押，即可達到保全目的。
五、綜上，原審認被告犯罪嫌疑重大，有相當理由認被告有逃亡
    之虞，非予羈押顯難進行審判，而有羈押之必要，乃依刑事
    訴訟法第一百零一條第一項第二款、第三款規定對被告丁岩
    鋒執行羈押，且難以羈押以外其他對被告之自由權利較輕微
    之強制處分措施替代，而駁回被告具保之聲請，經核認事用
    法，並無不當，被告丁岩鋒以前揭情詞提起抗告，應認無理
    由，予以駁回。
六、據上論斷，應依刑事訴訟法第四百十二條，裁定如主文。
中    華    民    國   100    年    4     月    28    日
                  刑事第十八庭審判長法   官  吳鴻章
                                    法   官  林銓正
                                    法   官  曾淑華
以上正本證明與原本無異。
不得再抗告。
                                    書記官   王增華
中    華    民    國   100    年    5     月    2     日